最高法院刑事判決　　　　　　　　　　　　　　　八十八年度台上字第七○○四號
　　上　訴　人　甲○○
　　　　　　　　乙○○
　　右　一　人
　　選任辯護人　魏早炳律師
　　　　　　　　陳恩民律師
　　　　　　　　李克欣律師
右上訴人等因盜匪案件，不服台灣高等法院台中分院中華民國八十八年十月五日第二
審判決（八十八年度上訴字第一一八三號，起訴案號：台灣苗栗地方法院檢察署八十
八年度偵字第一二六七號），提起上訴，本院判決如左：
    主  文
上訴駁回。
    理  由
按刑事訴訟法第三百七十七條規定：上訴於第三審法院，非以判決違背法令為理由不
得為之，是提起第三審上訴，應以原判決違背法令為理由，係屬法定要件，且必須依
據卷內資料為具體之指摘，並足據以辨認原判決已具備違背法令之形式，始屬相當。
本件原判決撤銷第一審之不當判決，改判仍論處上訴人甲○○、乙○○共同意圖為自
己不法所有，以強暴致使不能抗拒而取他人之物均累犯罪刑（甲○○處有期徒刑八年
六月，乙○○處有期徒刑八年），已詳其所憑之證據及認定之理由，並說明上訴人
等否認本件犯罪所持諸項辯解係諉卸刑責之詞，皆不足採取；從形式上觀察，原判決
要無採認事違背經驗法則、論理法則之違法情形。甲○○上訴意旨略稱：(一)民國八十
八年二月十八日上午，上訴人因喝酒過量及睡眠不足，致精神恍惚，隨同徐慶垣坐上
乙○○駕駛之自用小客車，前往向湯姓友人討債，上訴人雖持刀進入賭場，但事先未
預知演變成搜刮賭場事件，至上訴人事後分得新台幣（下同）八千元，係徐慶垣個人
意思，並非上訴人要求分贓。(二)上訴人對於徐慶垣當場有無持酒瓶擊打鄧春貴，記憶
中似有若無，此部分之事實，應以鄧春貴所供較為正確，原判決採用上訴人之供述作
為判決之基礎，與事理有違。(三)上訴人持用之刀械係徐慶垣所有，原判決認定係上訴
人所有，有調查職責未盡之違法。(四)上訴人為精神耗弱人，原判決未依法減輕其刑，
有欠公允。(五)本件量刑過重等語；上訴人乙○○上訴意旨略稱：(一)案發日，上訴人依
甲○○之引導，開車載甲○○、徐慶垣、徐仁昭前往收帳，抵達現場時，曾瞥見徐仁
昭、甲○○帶刀，事後甲○○交給上訴人八千元，但上訴人並不知渠等有強盜計劃，
自無成立共犯之可能。(二)上訴人事先並不知道甲○○等人帶刀械上車，渠等下車時
，上訴人雖已看見渠等持刀進入賭場，上訴人又能如何﹖且依報章雜誌報導，地下錢
莊或討債公司，多帶刀、槍等武器收帳，依法不構成恐嚇、強盜犯罪。(三)上訴人收
受之八千元係車資，並非分贓。(四)懲治盜匪條例已逾法定施行年限而失效，原判決援
引而論處上訴人罪刑，於法有違等語。惟查甲○○上訴意旨(一)、(二)部分，原判決已於
理由欄內說明得心證之理由，且均屬原審採證認事之適法職權行使範圍，又上訴意旨
(四)，原判決於理由欄第二段已詳予論及指駁，且甲○○於警訊中供稱：「八十八年
二月十八日上午二時許，……徐慶垣邀我去（賭場），告訴我回家準備刀子及換鞋子
，報我一條賺錢的路；我是持一把美軍所用之叢林刀；案發後將刀子交給一位不知情
的朋友拿去藏起來」，於偵查中供稱：「我持叢林刀，徐慶垣持酒瓶，叢林刀是徐清
俊送給我的，犯案後，我將刀放在劉福海處」；原判決因而於事實欄認定上訴人等供
犯罪所用之類似開山刀、西瓜刀之刀械各一把係上訴人等及徐慶垣、徐仁昭所有，與
上引卷內資料並無矛盾；再查量刑輕重，係屬事實審法院得依職權裁量之事項，苟已
斟酌刑法第五十七條各款所列情狀而未逾法定刑度，不得指為違法，上訴意旨(五)指摘
原判決量刑過重，並非依據卷內資料具體指摘。乙○○上訴意旨(二)(三)部分，係對原審
採證認事之適法職權行使，重為事實上之爭辯，不涉及原判決違背法令之問題，至其
應負本件強盜犯罪之共同正犯罪責，原判決已於事實欄明確記載，並於理由欄內詳細
論斷，上訴意旨空口爭辯不應成立共同正犯，殊非適法之上訴理由；至懲治盜匪條例
係經立法程序修正公布之法律，雖其間有數次命令延長已逾期，但依司法院大法官會
議於七十九年七月十九日公布之釋字第二六三號解釋意旨，仍認該條例為有效之法律
，本院亦持相同之見解，原審援引之，殊難認為違法。應認上訴人等之上訴為違背法
律上之程式，均予以駁回。
據上論結，應依刑事訴訟法第三百九十五條前段，判決如主文。
中      華      民      國    八十八    年     十二     月      三      日
                              最高法院刑事第一庭
                                  審判長法官  施  文  仁
                                        法官  張  淳  淙
                                        法官  林  永  茂
                                        法官  蕭  仰  歸
                                        法官  黃  一  鑫
      右正本證明與原本無異
                                              書  記  官
中      華      民      國    八十八    年     十二     月      九      日
